【裁判字號】    95,易,198
【裁判日期】    950803
【裁判案由】    傷害等
【裁判全文】
臺灣花蓮地方法院刑事判決               95年度易字第198號
公  訴  人  臺灣花蓮地方法院檢察署檢察官
被      告  甲○○
                    （現於臺灣自強外役監獄另案執行中）
上列被告因傷害等案件，經檢察官提起公訴（94年度偵字第2539
號），本院判決如下：
    主  文
甲○○以加害生命、財產之事，恐嚇他人，致生危害於安全，處
有期徒刑參月，如易科罰金，以銀元參佰元即新臺幣玖佰元折算
壹日。
被訴傷害部分，公訴不受理。
    事  實
一、甲○○前於民國93年違反森林法案件，經臺灣宜蘭地方法院
    於94年 1月17日，以93年度羅簡字第301號判處有期徒刑3月
    ，緩刑 2年確定。於93年10月間再犯傷害罪，經法院判處有
    期徒刑10月確定（均非累犯）。
二、甲○○前與丙○○素有糾葛未清，而懷恨在心，於94年12月
    21日上午11時30分許，在花蓮市重慶市場某攤位前，因細故
    與丙○○發生口角爭執，甲○○一時忿恨，以加害生命、財
    產之事，出言向丙○○恐嚇稱：「要叫人將妳孩子收掉，將
    妳房子炸為平地。」等語，致丙○○心生畏懼而危害於安全
    及財產。
三、案經被害人丙○○訴由花蓮縣警察局花蓮分局報告臺灣花蓮
    地方法院檢察署檢察官偵查起訴。
    理  由
一、訊據被告甲○○固不否認有於上揭時、地，與丙○○發生口
    角爭執，惟矢口否認有何恐嚇犯行，辯稱：伊並未出言恐嚇
    丙○○，伊只是跟丙○○說，如果其再叫人打電話到伊家裡
    ，騷擾伊的家人，伊就會對其不客氣云云，經查：
（一）按刑事訴訟法第159條第1項規定：被告以外之人於審判外
      之言詞或書面陳述，除法律有規定者外，不得作為證據。
      又第159條之2規定：被告以外之人於檢察事務官、司法警
      察官或司法警察調查中所為之陳述，與審判中不符時，其
      先前之陳述具有較可信之特別情況，且為證明犯罪事實存
      否所必要者，得為證據。查證人丙○○、乙○○於警詢中
      所言，係屬審判外之陳述，依前揭規定，該證詞原則上應
      無證據能力，僅例外規定證人於警詢中所言與審判中不符
      時，且該陳述具有可信性及必要性者，始賦予其證據能力
      ，然查，因證人丙○○及乙○○於警詢所言均與本院中所
      證內容大致相符，且公訴人並未提供具體事證足佐證該等
      警詢之陳述，具有特別可信性及必要性，故依審判外之言
      詞陳述不得作為證據之原則性規定，證人丙○○、乙○○
      之警詢筆錄應無證據能力，合先敘明。
（二）被告雖否認有出言恐嚇丙○○之行徑，惟查，證人丙○○
      及乙○○則對於被告當時係如何出言恐嚇之經過，於本院
      審理時證述明確，證人丙○○結證稱：當時甲○○在市場
      裡與隔壁攤位的人在說話，不知何故，言談中提及到伊，
      伊聞言就出聲抗議，結果甲○○就出言說要將伊房子炸為
      平地，叫人將伊兒子收掉等言語，伊聽到後覺得甲○○並
      不像是開玩笑，伊很害怕，就叫伊兒子去報案等語（見本
      院卷第31頁），而證人乙○○亦證述：伊當時在場，有聽
      到甲○○說  要對丙○○兒子及家裡不利等語（見本院卷
      第32頁），由二人上開證述內容觀之，雖證人乙○○對於
      當時被告所述內容，僅有概略印象，然此乃因其究非為事
      件的當事人，聽聞及記憶自然不若丙○○來的關注及記憶
      深刻，惟二人對於被告確實有揚言要對丙○○兒子及家裡
      不利的基本事實，所為之證詞，並無二致，互核相符，故
      堪可採信。況且，被告於本院審理時，亦不否認當時有對
      丙○○說到要以暴制暴的言語，據此可徵被告對於丙○○
      不滿情諸，溢於言表，衡情被告進而對於丙○○出言恐嚇
      ，亦不令人意外。更何況，由於丙○○心生畏懼，旋即報
      警處理，被告因而於案發當日（94年5月21日）14時31 分
      許，經警方傳訊到案說明，可見證人丙○○所言非虛，其
      始敢在如此短暫時間內與被告對質，益徵所證內容應屬實
      在。雖然，被告一再質疑證人乙○○因與丙○○係為男女
      朋友關係，其為應和丙○○誣指其犯案之說詞，而為偽虛
      不實證述云云，但如上開所述，本院並非徒以證人之說詞
      為據，同時亦參酌被告當時的言行及事後被害人的反應態
      度等情綜合研判，被告案發時確實有出言恐嚇行為無訛，
      縱然證人乙○○與丙○○為男女朋友，然其既基於在案發
      現場所見所聞據實陳述，並未見有何誇大或不實陳述情事
      存在，自不能僅憑證人乙○○與告訴人的身分關係，即拒
      不採認其證詞，被告就此所辯，委不足採信。
（三）綜上所述，被告所辯，均屬事後卸責之詞，不足採據，本
      件事證明確，被告恐嚇犯行，洵堪認定。
二、查被告行為後，刑法業於94年2月2日修正公布，95年7月1日
    起施行，其中修正第 2條、第41條等規定。按行為後法律有
    變更者，適用行為時之法律，但行為後之法律有利於行為人
    者，適用最有利於行為人之法律，修正後刑法第2條第1項定
    有明文。此條規定係規範行為後法律變更所生新舊法律比較
    適用之準據法，本身尚無新舊法比較之問題，於新法施行後
    ，應一律適用新法第二條第一項之規定，為「從舊從輕」之
    比較，先予敘明。再按本次法律變更，比較時應就罪刑有關
    之共犯、未遂犯、想像競合犯、牽連犯、連續犯、結合犯，
    以及累犯加重、自首減輕暨其他法定加減原因（如身分加減
    ）與加減例等一切情形，綜其全部罪刑之結果而為比較（最
    高法院95年5月23日95年度第8次刑庭會議決議參照）。經查
    ：
（一）刑法第41條第1 項前段關於易科罰金之規定，修正前規定
      ：「犯最重本刑為5年以下有期徒刑以下之刑之罪，而受6
      個月以下有期徒刑或拘役之宣告，因身體、教育、職業、
      家庭之關係或其他正當事由，執行顯有困難者，得以1 元
      以上3元以下折算1日，易科罰金」，修正後規定：「犯最
      重本刑為5年以下有期徒刑以下之刑之罪，而受6個月以下
      有期徒刑或拘役之宣告者，得以新臺幣1000元、2000元或
      3000元折算 1日，易科罰金」，比較修正前、後之法律，
      以修正前之法律較有利於被告。
（二）綜上，依整體比較之結果，以舊法對於被告較為有利，爰
      依修正後刑法第2條第1項前段之規定，適用行為時修正前
      刑法之相關規定及罰金罰鍰提高標準條例第1條前段、第2
      條之規定予以處斷。
三、核被告所為，係犯刑法第 305條之恐嚇危害安全罪。爰審酌
    被告前即與丙○○發生多次衝突，並經法院判處徒刑在案，
    有臺灣高等法院被告前案紀錄表 1份在卷可查，被告在前案
    （本院94年度訴字第47號；臺灣高等法院花蓮分院94年度上
    訴字第 160號案件）審理過程中，竟不知檢束行徑，反而慣
    以暴力言語，再度向被害人丙○○為人身攻擊，惡性非輕，
    對告訴人身心造成傷害非淺，及其犯罪後否認犯行，態度欠
    佳等一切情狀，量處如主文所示之刑，並依修正前刑法第41
    條第1項前段、罰金罰鍰提高標準條例第1條前段、第 2條之
    規定諭知易科罰金之折算標準，以資懲儆。
四、公訴意旨另略以：被告於94年5月6日16時許，尾隨丙○○之
    後，在花蓮縣光復鄉○○路○段168巷9號前，徒手毆打潘女
    胸部及掐潘女之頸部，致其成傷。因認被告另涉犯刑法第第
    277條第1項之傷害罪嫌云云。
五、按告訴乃論之罪，告訴人於第1 審辯論終結前，得撤回其告
    訴；又告訴乃論之罪，告訴經撤回者，應諭知不受理之判決
    ，刑事訴訟法第238條第1項、第303條第3款定有明文。
六、查本件告訴人丙○○告訴被告傷害案件，檢察官起訴意旨認
    被告係觸犯刑法第277條第 1項之罪嫌，依同法第287條之規
    定，均須告訴乃論。茲據告訴人丙○○於本院審理時當庭具
    狀表明撤回告訴，此有刑事撤回告訴狀 1份在卷可參，依照
    首開說明，本件就此傷害部分，應諭知不受理之判決。
據上論斷，應依刑事訴訟法第299條第1項前段、第303條第3款，
刑法第2條第1項前段、95年7月1日施行前刑法第 305條、第41條
第1項前段，修正前罰金罰鍰提高標準條例第1條前段、第 2條，
現行法規所定貨幣單位折算新臺幣條例第2條，判決如主文。
本案經檢察官張立言到庭執行職務。
中    華    民    國    95    年    8     月    3     日
                        臺灣花蓮地方法院刑事第二庭
                            審判長法官  李  豫  雙
                                  法官  林  韋  岑
                                  法官  俞  秀  美
上列正本證明與原本無異。
如對本判決不服，應於送達後10日內，向本院提出上訴狀（應抄
附繕本）告訴人或被害人如對於本判決不服者，應具備理由請求
檢察官上訴，其上訴期間之計算係以檢察官收受判決正本之日期
為準。
                                 書記官
中    華    民    國    95    年    8     月    4     日
附錄本判決論罪之法律條文：
中華民國刑法第305條：
以加害生命、身體、自由、名譽、財產之事，恐嚇他人致生危害
於安全者，處二年以下有期徒刑、拘役或三百元以下罰金。


司法院資訊處製作；財團法人民間司法改革基金會備份。
